【裁判字號】    98,上訴,4172
【裁判日期】    990511
【裁判案由】    誣告等
【裁判全文】
臺灣高等法院刑事判決                98年度上訴字第4172號
上  訴  人  臺灣板橋地方法院檢察署檢察官
被      告  乙○○    
選任辯護人  陳香如律師
上列上訴人因被告誣告等案件，不服臺灣板橋地方法院98年度訴
字第666 號，中華民國98年8 月26日第一審判決（起訴案號：臺
灣板橋地方法院檢察署98年度偵字第2253號、98年度偵續一字第
5 號），提起上訴，本院判決如下：
    主  文                                              
上訴駁回。
    理  由
甲、程序部分：
壹、審理範圍：
一、關於被告乙○○於民國96年11月30日7 時許，在臺北縣中和
    市○○國小（下稱○○國小）後門，持水桶盛水潑灑甲○○
    而公然侮辱甲○○部分，業經檢察官另行聲請簡易判決處刑
    ，由臺灣板橋地方法院簡易庭以97年度簡字第6266號刑事簡
    易判決判處被告犯強暴侮辱罪，處拘役59日，如易科罰金，
    以新臺幣1 千元折算1 日，再經該院以97年度簡上字第1113
    號刑事判決駁回檢察官及被告之上訴，於97年11月5 日確定
    ，此部分自不在本件起訴及審理範圍內。
二、被告乙○○被訴於96年11月30日7 時許，在○○國小後門誹
    謗甲○○部分，於原審之訴訟關係並未消滅，且不在本件上
    訴範圍之內，此部分自應由原審為「補充判決」，本院不得
    就此部分加以審理：
    依本件起訴之事實及原審審理之範圍觀之，關於檢察官起訴
    被告乙○○於96年11月30日7 時許，在○○國小後門，意圖
    散布於眾，以甲○○「恐嚇我女兒」等語，向當場圍觀之人
    散布不實之言論，足以毀損甲○○之名譽部分（詳如起訴書
    犯罪事實欄一第6 行至第8 行所示），並未經原審予以審理
    （按：觀諸臺灣板橋地方法院檢察署97年度偵字第13831 號
    、臺灣板橋地方法院簡易庭97年度簡字第6266號、臺灣板橋
    地方法院97年度簡上字第1113號就被告乙○○上開所犯公然
    侮辱犯行之簡易判決處刑書、判決書，其起訴及法院審理之
    範圍均僅限於被告持水桶盛水潑灑甲○○之事實，並未包含
    被告意圖散布於眾，以甲○○「恐嚇我女兒」等語，向當場
    圍觀之人散布不實之言論，足以毀損甲○○名譽之事實，而
    檢察官既於本件起訴書之犯罪事實欄論及被告上開誹謗甲○
    ○之事實，此部分自屬業經起訴〈且查此部分復據甲○○提
    出告訴，見臺灣板橋地方法院檢察署97年度偵字第13831 號
    影卷第26、32、38頁〉，原審若認被告被訴誹謗甲○○部分
    ，與被告另案所犯持水桶盛水潑灑甲○○之公然侮辱部分具
    有實質上或裁判上一罪之關係，而為被告上開所犯公然侮辱
    罪之確定判決效力所及，自應就被告被訴誹謗甲○○部分諭
    知免訴之判決；若認被告被訴誹謗甲○○部分，與被告另案
    所犯持水桶盛水潑灑甲○○之公然侮辱部分係數罪關係，而
    非為被告上開公然侮辱罪之確定判決效力所及，亦應就被告
    被訴誹謗甲○○部分諭知有罪或無罪之實體判決，乃原判決
    就被告被訴誹謗甲○○部分，並未為任何判斷，此部分自屬
    未予審理）；再者，被告乙○○本件被訴誹謗甲○○部分，
    與其餘被訴恐嚇、誣告甲○○部分，行為互殊、罪名互異，
    係屬數罪關係，則原審僅對被告乙○○其餘被訴恐嚇、誣告
    甲○○部分為裁判，自僅消滅該部分於原審之訴訟關係，對
    被告上開被訴於96年11月30日7 時許，在○○國小後門誹謗
    甲○○部分，即屬所謂的「漏判」，該部分於原審之訴訟關
    係並未消滅，且不在本件上訴範圍之內，此部分自應由原審
    為「補充判決」，本院不得就此部分加以審理。
貳、證據能力部分：
一、按「被告以外之人於審判外之陳述，雖不符刑事訴訟法第15
    9 條之1 至第159 條之4 之規定，而經當事人於審判程序同
    意作為證據，法院審酌該言詞陳述或書面陳述作成時之情況
    ，認為適當者，亦得為證據。當事人、代理人或辯護人於法
    院調查證據時，知有刑事訴訟法第159 條第1 項不得為證據
    之情形，而未於言詞辯論終結前聲明異議者，視為有前項之
    同意」，刑事訴訟法第159 條之5 定有明文。查本件由原審
    法官助理依被告及告訴人甲○○於97年5 月14日檢察官偵訊
    時供述之影音光碟所製作逐字譯文之勘驗報告，固係被告以
    外之人於審判外之書面陳述，且勘驗時並未通知被告及其辯
    護人到場，惟嗣均經原審、本院於行準備程序、審判程序時
    ，就該勘驗報告當庭告以要旨，並供被告及其辯護人辨認表
    示意見（被告之辯護人並聲請拷貝重製該錄音光碟自行播放
    聆聽），檢察官、被告及其辯護人對該勘驗報告之證據能力
    並不爭執（本院卷第114 頁反面、本院卷第125 頁正面），
    復未於言詞辯論終結前聲明異議，依據刑事訴訟法第159 條
    之5 之規定，上開勘驗報告自有證據能力。
二、至本判決以下所引用之其餘審判外作成之供述證據，公訴人
    、被告於本院準備程序、審判期日均表示無意見而不予爭執
    ，亦未於言詞辯論終結前聲明異議，本院審酌上開證據資料
    製作時之情況，尚無違法不當及證明力明顯過低之瑕疵，亦
    認為以之作為證據應屬適當，而其餘所依憑判斷之非供述證
    據，本院亦查無有何違反法定程序取得之情形，且各該證據
    均經本院於審判期日依法進行證據之調查、辯論，被告於訴
    訟上之防禦權，已受保障，故該等證據資料均有證據能力。
乙、實體部分：
一、公訴意旨略以：被告乙○○係甲○○所任教○○國小之學生
    謝○○（下稱謝姓女童）家長，其因不滿甲○○制止其騎機
    車送謝姓女童進入校園，先於96年11月29日7 時30分許（起
    訴書就年份誤載為97年），在位於臺北縣中和市○○街467
    巷37號之○○國小後門，向甲○○恫稱：「你小心點，我會
    讓你好看」，使甲○○心生畏懼（下稱本件96年11月29 日
    校門恐嚇部分）。嗣於96年11月30日10時許，被告乙○○前
    往○○國小校長室，欲與甲○○協調其於同日7 時許，在景
    新國小後門持水桶盛水潑灑甲○○之事件（所涉公然侮辱告
    訴人甲○○部分，經檢察官另行聲請簡易判決處刑，由臺灣
    板橋地方法院簡易庭以97年度簡字第6266號刑事簡易判決判
    處被告犯強暴侮辱罪，處拘役59日，如易科罰金，以新臺幣
    1 千元折算1 日，再經該院以97年度簡上字第1113號刑事判
    決駁回檢察官及被告之上訴，於97年11月5 日確定），竟另
    基於恐嚇之犯意，向甲○○恫稱「這次潑的是水，下次潑的
    就不知道是什麼了」、「你要玩就玩大一點，不要一、二次
    就玩掛」之言詞恐嚇甲○○，使甲○○心生畏懼（下稱本件
    96年11月30日校長室恐嚇部分）。甲○○因上開情事，深覺
    名譽受損且心生畏懼，遂向臺北縣政府警察局中和分局對乙
    ○○提出恐嚇及公然侮辱之告訴，並經臺灣板橋地方法院檢
    察署分案偵查，詎被告乙○○因不滿甲○○提出上開恐嚇及
    公然侮辱之告訴，竟捏造事實，明知甲○○並未於96年11
    月27日早上8 時許、翌（28）日某時許，在○○國小2 年5
    班教室門口，以恐嚇及侮辱之犯意，向謝姓女童辱罵並恫稱
    ：「17號，你給我出來，家長不能進入校園，你是不會聽嗎
    」等語；亦未基於意圖散布於眾及毀損乙○○名譽之犯意，
    分別於同年月30日10時許，在○○國小校長室，以「你不要
    臉貼著臉跟我講話，我有被性騷擾的感覺」；及於97年5 月
    14日11時18分許，在臺灣板橋地方法院檢察署偵查庭中指訴
    乙○○有「你如果要親的話，我可以找別人來親你」之言論
    ，竟基於意圖使人受刑事處分之犯意，於97年5 月14日下午
    2 時許，向臺北縣政府警察局中和分局中和派出所誣指甲○
    ○為上開恐嚇及妨害名譽犯行（經臺灣板橋地方法院檢察署
    以97年度偵字第18586 號為不起訴處分，並經臺灣高等法院
    檢察署檢察長駁回再議確定）（下稱本件97年5 月14日誣告
    甲○○部分）。因認被告乙○○就本件96年11月29日校門恐
    嚇部分、本件96年11月30日校長室恐嚇部分，均涉犯刑法第
    305 條之恐嚇危害安全罪嫌；就本件97年5 月14日誣告甲○
    ○部分，則涉犯刑法第169 條第1 項之誣告罪嫌云云。
二、按犯罪事實應依證據認定之，無證據不得認定犯罪事實；又
    不能證明被告犯罪者，應諭知無罪之判決，刑事訴訟法第15
    4 條第2 項、第301 條第1 項分別定有明文。次按刑事訴訟
    法上所謂認定犯罪事實之證據，係指足以認定被告確有犯罪
    行為之積極證據而言，該項證據自須適合於被告犯罪事實之
    認定，始得採為斷罪資料。且認定不利於被告之事實須依積
    極證據，苟積極證據不足為不利於被告事實之認定時，即應
    為有利於被告之認定，更不必有何有利之證據。如未能發現
    相當證據，或證據不足以證明，自不能以推測或擬制之方法
    ，以為裁判之基礎。又刑事訴訟上證明之資料，無論其為直
    接或間接證據，均須達於通常一般之人均不致有所懷疑，而
    得確信其為真實之程度，始得據為有罪之認定，若其關於被
    告是否犯罪之證明未能達此程度，而有合理性懷疑之存在，
    致使無從形成有罪之確信，即不得遽為不利被告之認定（最
    高法院29年度上字第3105號、30年度上字第816 號、40年度
    台上字第86號、76年度台上字第4986號判例要旨參照）。再
    按告訴人之指訴，係以使被告判罪處刑為目的，故多作不利
    於被告之陳述，自不得以其指訴為被告犯罪之唯一證據；亦
    即，告訴人之陳述如無瑕疵，且就其他方面調查又與事實相
    符，固足採為科刑之基礎，倘其陳述尚有瑕疵，則在未究明
    前，自不得遽採為論罪科刑之根據；而所謂無瑕疵，係指被
    害人所為不利被告之陳述，與社會上之一般生活經驗或卷附
    其他客觀事證並無矛盾而言，至所謂就其他方面調查認與事
    實相符，非僅以所援用之旁證足以證明被害結果為已足，尤
    須綜合一切積極佐證，除認定被告確為加害人之外，在推理
    上無從另為其他合理原因之假設而言（最高法院84年度台上
    字第5368號、92年度台上字第5580號判決要旨參照）。
三、公訴意旨認被告乙○○就本件96年11月29日校門恐嚇部分、
    96年11月30日校長室恐嚇部分，均涉犯刑法第305 條之恐嚇
    危害安全罪嫌，係以被告確有於96年11月30日7 時許，在景
    新國小後門對告訴人甲○○潑水侮辱之犯行，且告訴人甲○
    ○於警詢、偵查中就上開遭被告乙○○恐嚇之過程證述明確
    ，而證人即○○國小校長王○○、同校教務主任許明騰於偵
    查中亦分別證稱確實有聽聞被告說「這次撥的是水，下次潑
    的就不知道是什麼了」、「你要玩就玩大」等語，是被告先
    向告訴人潑水，事後找告訴人協調，卻又於協調時為上開言
    語，告訴人表示因此而心生畏懼顯然有據等節，為其主要論
    據。另認被告乙○○就本件97年5 月14日誣告甲○○部分，
    涉犯刑法第169 條第1 項之誣告罪嫌，係以被告確有於97年
    5 月14日前往臺北縣政府警察局中和分局告訴甲○○除對其
    女兒有恐嚇之犯行外，並對其有妨害名譽之事實，及被告於
    臺灣板橋地方法院檢察署偵查中坦承確有說「你要玩就玩大
    一點，不要玩一、二次就掛了」，被告亦表示渠的意思是要
    告大家來告，而被告在甲○○提出告訴後，確實立即向中和
    分局反告甲○○，其時間點及所提告之犯罪事實，確有捏造
    事實提告之嫌等節，為其主要論據。
四、訊據被告乙○○就其於96年11月29日上午因送其女兒謝○○
    上學，而於同日上午7 時30分許在○○國小後門有見到告訴
    人甲○○，及其因於同年月30日上午7 時許在該校後門對甲
    ○○潑水，而於同日上午10時許在該校校長室內，經該校校
    長王○○、教務主任許明騰勸導後向甲○○道歉，並於該道
    歉對談期間有向甲○○告以「要告大家來告，我不怕啊！既
    然妳要告我，我也要告妳啊！大家要玩就玩大一點，不要玩
    兩三下就掛了」等語（參見附表一編號二、(二)、問三至問五
    所示），以及其於97年5 月14日上午檢察官傳訊其與甲○○
    及陳禹錫後，隨即於同日下午前往臺北縣政府警察局中和分
    局對甲○○提出告訴等事實，固均坦承不諱，惟堅決否認涉
    犯恐嚇危害安全、誣告等罪嫌，辯稱：伊於96年11月29日上
    午送女兒到該校後門後，僅向甲○○表示以後找伊女兒請直
    接叫她名字，不要呼叫號碼，伊也曾和校長王○○反應過，
    她說會處理。又伊於96年11月30日上午10時許在該校校長室
    內雖有向甲○○告以「要告大家來告，我不怕啊！既然妳要
    告我，我也要告妳啊！大家要玩就玩大一點，不要玩兩三下
    就掛了」等語，惟係因甲○○本不接受其道歉，說堅持要提
    告，伊聽聞之後，才會說該等言詞，之後再經校長等人協調
    ，伊再向甲○○道歉，並達成賠償協議，甲○○也說不互告
    ；此外，伊當時並未向甲○○恫稱「這次潑的是水，下次潑
    的就不知道是什麼了」等語，當時係二人有爭執，伊是說伊
    沒有要傷害甲○○的意思，不然不會只是潑水而已。另伊於
    97年5 月14日對甲○○提出告訴，係因96年11月30日在校長
    室協調時，大家已經說好互不提告，她反悔又提告，所以伊
    才告她，而且她一連3 天都找伊女兒麻煩，要伊女兒說出伊
    之姓名並表示要告伊，不知為何要恐嚇1 個年僅10歲之女孩
    ；另外她在校長室有說「不要臉貼著臉，有被性騷擾的感覺
    」，伊認為她已經毀損伊之名譽；嗣於97年5 月14日偵查庭
    時，甲○○又謊稱伊曾表示「你如果要親的話，我可以找別
    人來親你」等語，伊認為名譽已經受損，才會對甲○○提告
    ，這些都是事實等語。辯護人則另以：起訴書所指之本件96
    年11月29日校門恐嚇部分，僅有告訴人甲○○單一指訴，無
    其他積極證據可證明被告確有此一犯行，而就本件96年11月
    30日校長室恐嚇部分，因證人即該校校長王○○、教務主任
    許明騰、教師會長陳禹錫就渠等是否有聽聞被告有起訴書所
    載之該二句恐嚇言詞，均未能為明確肯定之證述，依罪疑惟
    輕原則，自應對被告為有利之認定；至本件97年5 月14日誣
    告甲○○部分，因甲○○確有於被告指訴之3 日在學校找被
    告女兒之事實，且甲○○有於偵訊中陳稱被告指訴之言詞，
    亦據偵訊筆錄記載明確，被告指訴甲○○之各該事實，既非
    屬虛構，即難認被告所為係出於虛構誣陷之意思，又甲○○
    於偵查庭中指訴伊感覺遭被告性騷擾之陳述，雖係偵查庭中
    之非公開陳述，而不構成公然之要件，惟此係出於被告不諳
    法律規定所致，而屬法律認知之錯誤，尚難認構成誣告罪等
    語為被告置辯。
五、經查：
（一）關於本件96年11月29日校門恐嚇部分：
  １、證人即告訴人甲○○固迭於警詢、檢察官偵訊迄法院審理
      中均指稱：96年11月29日上午7 時30分許在○○國小後門
      有遭被告恐嚇稱：「你小心點，我會讓你好看」等情（97
      年度偵字第13831 號影卷第7 頁、第26頁，原審卷第94頁
      反面），且於檢察官偵訊時陳稱：校長在伊旁邊也嚇得要
      命等語（附表二編號三、(二)、問七所示），惟查，證人即
      ○○國小校長王○○於檢察官偵訊、原審審理中係證稱：
      渠於當日早上因作校園巡視而於行經該校後門時，發現被
      告很大聲在與甲○○說話，渠即上前將被告帶至旁邊了解
      原委，惟並未聽到在渠處理前被告與甲○○間之對話內容
      等語（附表四編號一、(一)所示，97年度偵字第13831 號影
      卷第32頁；同表編號三、(一)所示，原審卷第97頁反面），
      是證人甲○○上開於檢察官偵訊時所陳校長在伊旁邊也嚇
      得要命之情節，與證人王○○所證情節並不相符，且查，
      證人王○○於原審審理中曾證稱：伊與被告接觸過幾次，
      被告有向伊訴說內心的不悅等語（附表四編號三、(二)、2.
      、問二所示，原審卷第98頁），復參以證人王○○當時係
      ○○國小校長之身分，且於96年11月30日被告潑水侮辱甲
      ○○後，將原本在被告女兒班級處之被告及被告配偶請至
      校長室等情（詳後），尚難認證人甲○○證稱王○○當時
      在伊旁邊亦嚇得要命乙節係屬實在。綜上，證人王○○於
      96年11月29日上午7 時30分許既未聽聞被告與甲○○間之
      對話內容，其本身亦無對被告有何畏懼之情，尚難認證人
      即告訴人甲○○之指訴確與事實相符，復查無其他積極證
      據足資證明被告當時確有對甲○○為上開恐嚇之言詞，自
      難僅憑證人即告訴人甲○○之單一指訴，即遽認被告確有
      為此部分恐嚇犯行。
  ２、至告訴人甲○○於96年11月29日上午遭被告咆哮後，雖於
      翌（30）日隨身攜帶錄音筆，並自行錄下與被告間之部分
      對話內容及製作錄音譯文（97年度偵字第13831 號影卷第
      40至42頁），然告訴人甲○○攜帶錄音筆之目的係在便於
      舉證以求自保，與其於96年11月29日上午是否確遭被告恐
      嚇乙節並無必然之關連；又告訴人甲○○雖嗣於96年11月
      30日上午7 時許在○○國小後門，遭被告持水桶盛水潑灑
      ，而以此強暴方式公然侮辱屬實，然此尚不能排除係被告
      因騎機車送謝姓女童進入校園遭甲○○制止，及與甲○○
      發生言語上之衝突後，另行起意所為之報復行為，是檢察
      官上訴意旨以告訴人甲○○於96年11月30日有隨身攜帶錄
      音筆，且於同日遭被告潑水即係被告就其於前一日向甲○
      ○所為惡害告知之具體實現，資以佐證告訴人甲○○之指
      訴與事實相符，而認被告確有於96年11月29日上午7 時30
      分許向甲○○恫稱：「你小心點，我會讓你好看」等語之
      恐嚇犯行，尚難認有據。
  ３、再者，被告於96年11月30日上午10時許前往○○國小校長
      室，與甲○○協調其於同日上午7 時許在○○國小後門持
      水桶盛水潑灑甲○○之事件時，被告之配偶固有向甲○○
      表示：「兄弟都跟妳道歉了，妳還想要怎麼樣」等語，此
      業據證人王○○、證人即○○國小教師會長陳禹錫於偵、
      審中證述明確（97年度偵字第13831 號影卷第32頁；原審
      卷第98頁反面），然證人王○○聽聞被告之配偶以「兄弟
      」暗示其等具有黑道背景，與其嗣證稱於96年11月29日上
      午7 時30分許並未聽到在伊前往處理前被告與甲○○間之
      對話內容，二者間尚難認具有因果關係，蓋苟證人王○○
      確係因怕遭被告報復，而以證稱未聽到被告與甲○○間對
      話內容之方式明哲保身，其又何以於原審審理中證稱：在
      被告同意賠償前，確有在某個場合聽到被告有說「這次潑
      的是水，下次就不知道潑的是什麼了」這句話（原審卷第
      97頁反面、第98頁），而為不利於被告之供證？足徵證人
      王○○並無因感到畏懼而不欲為證述之情。是檢察官上訴
      意旨徒以證人王○○因怕遭被告報復而不願證述有聽到甲
      ○○遭被告恐嚇，並不代表證人王○○在場未聽到，且證
      人甲○○所述王○○在旁亦深感畏懼，係其主觀上認定王
      明玲之心理狀態，王○○在客觀上並不必然會有畏懼之動
      作出現，自不能以證人王○○證述未聽到被告與甲○○間
      之對話，及王○○在客觀上未表現畏懼之舉措，即認證人
      即告訴人甲○○之證述不足採信云云，尚難憑取。
（二）關於本件96年11月30日校長室恐嚇部分：
  １、按刑法第305 條之恐嚇安全罪之恐嚇行為，固係指以使人
      生畏怖心為目的，而通知將加惡害之旨於被害人而言（最
      高法院52年台上字第751 號判例要旨參照），惟行為人之
      言詞是否係屬加惡害之旨之通知，則難僅憑片段言詞為判
      斷，而須審酌行為人陳述該句言詞之原因、動機以及該當
      時之時空環境等情以為判斷；亦即，溝通性之語言詞句既
      係在表達該陳述主體之意思，則相同之文字用語，在不同
      之情狀或主體之對話間，即有不同之涵義，斷無可能將片
      段之語言詞句抽離其所源出之主體間之前後對話及主體所
      在之客觀環境，以評斷該語言詞句之意義。是就關於陳述
      主體所陳述之言詞是否屬將加惡害於他人之恐嚇性言詞，
      自難單憑該言詞之文字形式即可評斷是否屬恐嚇性言詞，
      而應深究陳述主體係基於何等原因、動機以及該當時之時
      空環境，而據以判斷是否屬恐嚇性之言詞。
  ２、本件有關起訴書所載被告有於96年11月30日上午在校長室
      內對甲○○告以「這次潑的是水，下次潑的就不知道是什
      麼了」之該句言詞，依卷內事證，關於被告當日在校長室
      有提及其潑水之事，係首見於證人即該校教務主任許明騰
      於警詢中證稱被告「有表示若是真的要傷害甲○○老師就
      不會只是用水潑而已」（附表五編號一所示，97年度偵字
      第13831 號影卷第13頁）之證述，而起訴書所載之上開言
      詞，查係首見於甲○○於96年12月3 日向警告訴被告於對
      伊為96年11月30日校門潑水侮辱犯行後對伊恫稱該等言詞
      （97年度偵字第13831 號影卷第7 頁），迄至97年5 月23
      日檢察官偵訊被告、甲○○、證人即該校教師會長陳禹錫
      時，始由甲○○於該日偵訊結束前向檢察官改稱被告該句
      言詞係於同日在校長室內所說（附表三編號三、(一)及(二)所
      示，97年度偵字第13831 號影卷第27頁），而在甲○○為
      上開指證前，證人陳禹錫並未證稱渠當日在校長室內曾聽
      聞被告說該句言詞（附表六編號二所示，97年度偵字第13
      831 號影卷第26至27頁），其後始由檢察官傳喚證人即該
      校校長王○○、教務主任許明騰、教師會長陳禹錫、教師
      何乃馨調查是否於當日在校長室內有聽聞被告陳述該句言
      詞，而分別由王○○證稱有印象聽聞該句話但不確定是否
      係在當日校長室內聽聞（附表四編號一、(二)、同表編號二
      問二所示，見97年度偵字第13831 號影卷第32頁、97年度
      偵續字第485 號卷第13頁）、許明騰證稱好像有聽聞該句
      話（附表五編號二所示，見97年度偵續字第485 號卷第21
      頁）、陳禹錫證稱不記得有無聽聞該句話（附表六編號三
      所示，見97年度偵續字第485 號卷第21至22頁）、何乃馨
      證稱雖有聽過該句話但不確定是於何時聽聞亦不確定是渠
      親自或由他人轉述（附表七所示，見97年度偵續字第485
      號卷第21頁）等語，並經證人王○○（附表四編號三、(二)
      、1.、問四、同表編號三、(二)、2.、問二所示，見原審卷
      第97頁反面、第98頁）、許明騰（附表五編號三、(一)、問
      三、同表編號三、(三)、問四所示，見原審卷第100 、101
      頁）於原審審理中為相同意旨之證言，本件依上開事證，
      甲○○於伊96年12月3 日距伊告訴事實最近之初次警詢時
      ，既未指訴被告有於校長室對伊恫稱該句言詞，反在約隔
      6 個月後之97年5 月23日之偵查庭中改稱該句言詞係被告
      於該日在校長室內對伊恫稱之言詞，復參照附表一至三所
      示之被告與甲○○間偵訊筆錄之逐字譯文內容，除已難認
      甲○○就此部分言詞之指訴為實在外，甲○○於該日偵訊
      後，依檢察官指示，製作如附表八所示由伊於被告96年11
      月30日校門潑水侮辱犯行後當場錄得之二人爭執言詞，而
      依該譯文記載內容，應可明確知悉被告當時係對其揚稱「
      今天是水而已啦」，且依二人間之前後對話內容，該句言
      詞非無張揚聲勢之情（參見附表八要點◎所示），而甲○
      ○既已依該錄音資料製作譯文，可認已在相當程度喚起伊
      對當日之記憶，惟於其後相關偵訊中，亦未見及甲○○對
      此部分，再作其他相關之陳述，參照證人陳禹錫上開於警
      詢證稱之當日伊聽被告陳述之意思係其並未有要傷害甲○
      ○之意思，不然不會只用水潑而已之證言，依上開事證，
      被告於當日在校長室內是否確曾對甲○○恫稱起訴書所載
      之該句言詞，顯非無疑義。
  ３、本件有關起訴書所載被告有於96年11月30日上午在校長室
      內對甲○○告以「妳要玩就玩大一點，不要一、二次就玩
      掛」之該句言詞，被告雖坦承其當時確係有說該句類似言
      詞，惟辯稱當時因甲○○在校長室內本不接受其道歉，並
      稱要對其提告，二人遂起爭執其才向甲○○告以該句言詞
      ，而其當時所說之內容係「要告就來告，我不怕啊！既然
      你要告我，我也要告你啊！大家要玩就玩大一點，不要玩
      兩三下就掛了！」，係指甲○○如要提告，其亦要對甲○
      ○提告之意思（附表一編號二、(二)、問三至問六所示）等
      語。查以，本件被告與甲○○於96年11月30日校門潑水侮
      辱犯行後，當日二人係於甲○○經證人即該校教師會會長
      陳禹錫請至校長室後，被告與甲○○才於同日再次碰面，
      而本件被告於在校長室對甲○○為第一次道歉後，因甲○
      ○本不接受，而在甲○○最終同意被告之賠償前，二人間
      確有相互大聲說話而有言語衝突等情，業據證人王○○（
      附表四編號二、問一及問三、同表編號三、(二)、1.、問二
      及問四所示，見97年度偵續字第485 號卷第13頁、原審卷
      第97頁正、反面）、許明騰（附表五編號二、同表編號三
      、(三)、問三及問四所示，見97年度偵續字第485 號卷第21
      頁、原審卷第100 頁反面至第101 頁）證述明確，而證人
      王○○（附表四編號二問三、同表編號三、(二)、1.、問五
      所示，見97年度偵續字第485 號卷第13頁、原審卷第97頁
      反面）、許明騰（附表五編號二所示，見97年度偵續字第
      485 號卷第21頁）、陳禹錫（附表六編號二、三所示，見
      97年度偵字第13831 號影卷第26頁、97年度偵續字第485
      號卷第21至22頁）、何乃馨（附表七所示，見97年度偵續
      字第485 號卷第21頁）均證稱當日確似有聽聞被告有說起
      訴書所載之上開該句言詞，惟各該證人就渠等所聽聞之該
      句言詞之情狀，亦即被告係因何等情狀而說出該句言詞，
      除均未能明確陳述（參見上開各該附表各該欄記載）外，
      依上開證人證言，甲○○當日進入校長室後之情形，應係
      被告先向甲○○為道歉後，因甲○○本不接受道歉，二人
      即發生言語爭執，且於該爭執期間，被告配偶有起身斥責
      甲○○，其後經在場之校長、教務主任等人協調後，被告
      與甲○○最終至少達成由被告賠償甲○○洗衣費用之協議
      等情，應堪認定，且被告於其配偶斥責甲○○時，被告有
      叫其妻坐下之情，亦據證人許明騰於原審審理中證述明確
      （附表五編號三、(二)、問二所示，原審卷第100 頁反面）
      ，苟被告於與甲○○爭執當時，有恐嚇甲○○之犯意、或
      作勢迫令甲○○屈服之意，則於其妻起身斥責甲○○時，
      被告又何以會叫其妻坐下？是本件尚難認甲○○指訴被告
      有繼續恐嚇伊之情係屬實情，被告上開答辯理由，尚非不
      能採認。至證人王○○（附表四編號三、(二)、2.、問一所
      示，原審卷第98頁）、許明騰（附表五編號三、(二)、問三
      所示，原審卷第100 頁反面）、陳禹錫（附表六編號四、
      (二)所示，原審卷第99頁）雖於原審審理中分別證稱當日未
      聽聞被告與甲○○相互表示要告對方之言詞或對此並無印
      象，然以，上開各該證人就當日被告與甲○○間爭執之內
      容，既均未能明確證述該內容，是就渠等此部分證言之正
      確性，尚非無疑，且查，本件被告與甲○○當日在校長室
      最終係有達成賠償協議，而證人王○○、許明騰、陳禹錫
      亦均證稱當日被告與甲○○最終很平和達成共識解決此事
      （參見附表四至六各該欄所示），復參以證人王○○於偵
      查中證稱伊亦不知道本件後來變成雙方又再提告等情（附
      表四編號二、問三所示，97年度偵續字第485 號卷第13頁
      ），非不能推認於本件因被告與甲○○在校長室為協議後
      ，因最終有達成賠償等協議，各該證人自對於該二人於該
      日爭執中是否曾表示要互為提告等語，未能有深刻之印象
      ，自難以上開證人之證言為被告不利之認定。
  ４、再者，本件依全卷事證，可確認被告有說過類似如起訴書
      所載該二句言詞之時地、情狀，係被告於對甲○○為96年
      11月30日校門潑水侮辱犯行後，經甲○○當場錄得之如附
      表八之二人間爭吵言詞中如同表要點欄◎標註各行內所示
      之「今天只是水而已啦」、「要玩就玩大一點，妳要玩就
      玩大一點嘛」之各該言詞，而被告與甲○○於同日在校長
      室為協商時，因甲○○本不接受道歉，二人遂發生爭執，
      而二人爭執之內容，依卷內事證，雖因證人王○○、許明
      騰、陳禹錫、何乃馨現均記憶不清致未能證述渠等聽聞起
      訴書所載該二句言詞之情狀等情，然依相關事證推論，尚
      難認被告當時有對甲○○為恐嚇言詞等情，已如前證，本
      件依上開事證，亦非不能推認上開證人聽聞如起訴書所載
      該二句言詞，或係因被告與甲○○為爭執時，因提及被告
      於潑水後揚稱之言詞，而相互指責或為辯駁，使當時在場
      之上開各該證人因聽聞該等類似內容之言詞，而於警詢、
      偵訊中分別答稱對各該言詞係有所印象等語，是本件上開
      各該證人既於警詢、偵訊及原審審理中均未明確證稱被告
      於當日在校長室內確實有對甲○○為起訴書所載之該二句
      恐嚇言詞，且本件亦有如上開各段所示之疑點及應對被告
      為有利之認定處，自難僅憑甲○○如附表二、三所示之指
      訴，即遽認被告有起訴書所載之恐嚇罪嫌。
  ５、至公訴意旨以被告就其陳述之「妳要玩就玩大一點，不要
      一、二次就玩掛」之該句言詞之意旨，係在表示其係要提
      告，而被告於甲○○對其提出告訴後，即對甲○○提出告
      訴，是被告該等言詞確屬恐嚇犯行之論點，除與恐嚇危害
      安全罪之恐嚇行為須以使人生畏怖心為目的，而通知將加
      惡害之旨於被害人即足之該要件有所不符外，依本件板橋
      地方法院檢察署97年度偵字第13831 號、97年度他字第58
      39號卷內資料，本件甲○○告訴被告對伊有本件96年11月
      29日校門恐嚇、本件96年11月30日校長室恐嚇等犯行之時
      間，均係在96年12月3 日，而被告告訴甲○○對其女兒涉
      犯恐嚇危害安全罪嫌以及對其涉犯妨害名譽罪嫌之告訴時
      間及告訴原因，係在97年5 月14日偵訊中聽聞甲○○之證
      述後，認甲○○之陳述除有誇大不實外，且二人前已經於
      校長室達成協調，惟甲○○仍欲追究，而向檢察官表示不
      滿，經檢察官要其另向警提告後，被告方才於同日偵查庭
      後向警提出告訴（附表一編號二、(二)、問七及問八、所示
      ，97年度偵字第13831號卷第27頁），是上開起訴意旨，
      除顯未慮及被告陳述該句言詞之時間與其對甲○○提起告
      訴之時間，二者期間約達6個月，除於形式上已難認二者
      間有何必然之牽連外，且依附表一所示之逐字譯文，被告
      係因不滿甲○○於偵查庭指訴內容及前已經達成協調仍欲
      繼續追究，始起意對甲○○提告，是二者間顯無起訴書所
      指之「被告在甲○○提出告訴後，確實立即向中和分局反
      告甲○○」之事實基礎存在，是起訴書上開論旨，除與恐
      嚇犯行之構成要件無關外，亦與實情不符，自屬無理由。
  ６、檢察官上訴意旨猶以證人王○○、許明騰、陳禹錫上開臆
      測之詞，資為證人即告訴人甲○○指訴之補強證據，並據
      以認定被告辯稱當時因甲○○在校長室內本不接受其道歉
      ，並稱要對其提告，二人遂起爭執，其才向甲○○告以「
      要告就來告，我不怕啊！既然你要告我，我也要告你啊！
      大家要玩就玩大一點，不要玩兩三下就掛了！」等語，其
      係指甲○○如要提告，其亦要對甲○○提告云云不足採信
      ，已嫌無據；復以被告是否有叫其妻坐下乙節，與被告之
      恐嚇行為完全無關，被告係於證人許明騰主動先請其妻坐
      下後始示意其妻坐下，益徵此與被告是否有恐嚇行為無涉
      云云，然本院認被告於其妻表示「兄弟都向妳道歉了，妳
      還想怎麼樣」後，示意其妻坐下，嗣並與甲○○達成賠償
      等協議，已足以彰顯被告有欲與甲○○協商之意，自難僅
      以被告於協商過程中所為之情緒性言論，即遽認其有恐嚇
      甲○○之犯意。至檢察官上訴意旨另指證人王○○、陳禹
      錫、許明騰係因怕事情鬧大，且為避免遭黑道兄弟報復，
      始一直哄甲○○和解，當日在校長室協商氣氛不佳，討論
      過程亦不順利，其等對於被告與甲○○於爭執中是否曾表
      示要提告之詞，不可能沒有深刻之印象等語，指摘原判決
      上開認定有所違誤，然此均係檢察官之推測之詞，況檢察
      官如認證人王○○、陳禹錫、許明騰確有聽聞被告與甲○
      ○爭執中有表示要提告之意，適足以佐證被告上開所稱甲
      ○○如要提告，其亦要對甲○○提告等語確屬實情，此更
      與恐嚇危害安全罪之構成要件無涉。是檢察官上開上訴意
      旨所指各節，均難憑取。
（三）關於本件97年5 月14日誣告甲○○部分：
  １、按刑法誣告罪之成立，以意圖他人受刑事追訴處分而向該
      管公務員虛構事實而為申告為其構成要件，故其所訴事實
      ，雖不能證明係屬實在，而在積極方面尚無證據證明其確
      係故意虛構者，仍不能遽以誣告罪論處；又告訴人所訴之
      事實，不能證明其係實在，對於被訴人為不起訴處分確定
      者，是否構成誣告罪，尚應就其有無虛構誣告之故意以為
      斷，並非當然可以誣告罪相繩（最高法院86年度台上字第
      886 號判決要旨參照）；亦即，刑法上之誣告係指故意虛
      構事實而為申告而言。所謂虛構事實，則係明知無此事實
      而故意捏造之意，如出於誤信、誤解、誤認或懷疑有此事
      實，或對其事誇大其詞，或訟爭上攻擊防禦之方法，或目
      的在求判明是非曲直者，均不得謂為誣告。是誣告罪於性
      質上，與不確定故意之概念並不相容（最高法院97年度台
      上字第6669號判決要旨）；至於申告人所申告之該具體事
      實是否構成犯罪行為，乃申告人個人本於法律認知所為之
      判斷，其認知與法律規定縱有未符，因其主觀上並無申告
      不實之故意，與誣告罪之構成要件即屬有間（最高法院91
      年度台上字第5753號判決要旨參照）。
  ２、本件公訴意旨係依甲○○與被告間相互提起告訴之時間、
      被告告訴之事實、以及被告告訴甲○○之偵查結果係經檢
      察官為不起訴之處分為由，認被告涉犯誣告罪嫌，然查，
      上開公訴意旨除就甲○○與被告間相互提起告訴之時間部
      分，有如本判決上開理由欄五（二）５所示之誤認情節，
      已如前述外，起訴書證據清單及待證事實欄關於被告對甲
      ○○提出告訴「惟未提出任何證據供本署調查」之記載，
      經本院查閱被告告訴甲○○之臺灣板橋地方法院檢察署97
      年度偵字第18586 號案件卷宗，依該署97年10月31日偵訊
      筆錄記載，被告僅係不欲其女兒出庭，然有聲請傳喚證人
      即○○國小校長王○○、教務主任許明騰、教師會會長陳
      禹錫以證明其指訴之事實屬實，惟未經檢察官傳訊該等證
      人調查被告告訴甲○○是否確有各該犯嫌，即就被告告訴
      甲○○之各該事實，分別以因被告女兒未出庭作證而無其
      他補強證據供該署為調查且甲○○要求被告勿進入校園係
      基於校園安全職責（就被告告訴甲○○於96年11月27日至
      29日恫嚇其女兒而涉犯恐嚇危害安全罪嫌部分），並援引
      被告聲請傳喚之上開證人在本件甲○○告訴被告恐嚇等案
      件中對該日在校長室內二人爭吵情節無印象之證言（就被
      告告訴甲○○於同年月30日在○○國小校長室內指稱其臉
      貼著臉與伊說話使伊感覺受有性騷擾而涉犯誹謗罪嫌部分
      ），以及偵查庭係非公開之場所（就被告告訴甲○○於97
      年5 月14日上午在偵查中指稱被告有說要叫人親甲○○而
      涉犯公然侮辱罪嫌部分）為由，而為不起訴之處分（參見
      97年度偵字第18586 號檢察官不起訴處分書，臺灣高等法
      院檢察署97年度上聲議字第4745號駁回再議書亦援引相同
      理由），是依上開偵查卷證，參照證人王○○、許明騰、
      陳禹錫在本件甲○○告訴被告恐嚇等案件中經檢察官偵訊
      之內容均係在調查被告對甲○○有無本件96年11月29日校
      門恐嚇及本件96年11月30日校長室恐嚇等犯嫌，而未訊問
      有關被告告訴甲○○上開犯嫌之相關事實，起訴書上開被
      告未提出任何證據供該署調查之記載，容有欠公允。
  ３、復以，本件依證人即被告女兒謝○○於原審審理中之證言
      （原審卷第94頁），並參照附表八錄音譯文內容所示之甲
      ○○於被告96年11月30日校門潑水侮辱犯行後大叫被告姓
      名之事實，以及甲○○前於警詢、偵訊及原審審理中分別
      均曾坦承伊確有於各該日找被告女兒之事實，堪認甲○○
      確有於被告告訴之該三日找被告女兒要求渠回家告知被告
      禁止進入校園且向被告女兒詢問被告之姓名，是被告依其
      女兒之轉述，就此部分對甲○○提起告訴，尚難謂無出於
      誤會或懷疑被訴人有此事實之情形，是依上開說明，自難
      遽認被告就此部分涉犯誣告罪嫌。
  ４、再以，本件依附表二編號三、(二)、問四、附表三編號三、
      (二)、2.、問二所示之甲○○於97年5 月14日偵訊中之陳述
      ，甲○○於該日偵訊中，確係有當場陳稱「…那星期四那
      天整個人就突然貼過來，那我就一直後退，就是有那一種
      ，我覺得有那種性騷擾，他就整個人貼著我講話。…」、
      「（檢察官問）他在說這次潑的是水，但下次潑的不知道
      是什麼東西，那是在校長室講的？（甲○○答）對對。還
      有，我跟他講，我說你講話不要貼這麼近，他說，我又沒
      有親到你，如果你要的話，可以找人啊！」等語，依上開
      陳述內容，除可確認甲○○確有於該日偵訊中有被告告訴
      之事實外，參照甲○○如附表一、二所示之於警詢、偵訊
      中之指訴，甲○○確係屢指訴被告有「貼」近伊講話之行
      為，是被告告訴甲○○於96年11月30日在校長室內有當場
      指訴其講話貼近甲○○等情，尚難認係出於被告所虛構、
      杜撰；此外，依卷內事證，甲○○就伊所指訴之被告「貼
      」著伊說話之該行為內容究係如何，並未據甲○○陳稱明
      確，然如被告確係有「貼」著甲○○說話之習性，則依甲
      ○○於偵查中提出之被告於96年11月30日校門潑水侮辱犯
      行前之相關錄音內容，何以未見載有被告「貼」著甲○○
      講話之相關記載？是被告就此部分對甲○○提起告訴，除
      難謂無出於對詞語涵義之誤會或認因甲○○對事實誇大其
      詞而為申告以求判明是非曲直外，被告上開指訴，查無非
      係因其當場聽聞甲○○陳稱上開各該言詞，認甲○○公然
      侮辱、毀謗其個人名譽，而提出告訴，是被告既非屬故意
      虛構事實為申告，縱其申告之事實與上開各罪之構成要件
      不符，然僅係其對各該罪構成要件之法律認知有錯誤，自
      難認其主觀上有申告不實之故意，而遽以誣告罪相繩。
  ５、此外，關於甲○○在偵查庭內之上開陳述，雖因偵查不公
      開而顯不該當公然侮辱罪之公然要件，然依被告學歷及法
      律知識，並參照該日偵查庭之偵訊過程（附表一編號一、
      (二)、同表編號二、(二)、附表二編號三、(二)、同表編號三、
      (二)所示）以及檢察官對被告當場表示欲對甲○○該庭陳述
      提出告訴乙節，指示被告自行向○○國小查明甲○○姓名
      另向警提出告訴（參見附表一編號二、(二)、問七及問八、
      附表三編號三、(二)、2.所示），被告於偵訊中當庭表示甲
      ○○所述內容為虛偽而欲對甲○○提告，而經檢察官告以
      要告就另行提告，是被告就甲○○於偵查庭內之陳述因非
      屬公開陳述而不構成公然侮辱罪之法律判斷，尚難謂其未
      受檢察官反應之影響，而認其可提告以判明是非曲折，且
      有對其所申告之該犯罪之法律構成要件有誤認之情形，是
      難認其主觀上有申告不實之故意，自無從論以誣告罪。
  ６、檢察官上訴意旨徒以告訴人甲○○所為並不該當恐嚇及妨
      害名譽等罪之構成要件，復以被告於告訴人甲○○尚未在
      臺灣板橋地方法院檢察署偵查庭中指訴被告有「你如果要
      親的話，我可以找別人來親你」之言論之前，即已表明要
      提告之意，且當甲○○為上開陳述後，檢察官就此部分並
      未告以被告另行提告，是被告顯非純因檢察官要其另行提
      告始萌生誣告之犯意，而係原已具有誣告犯意之人云云，
      指摘原判決不當。惟查，被告於97年5 月14日檢察官偵訊
      時，供明甲○○恐嚇伊女兒、辱罵伊女兒，且甲○○還公
      然說伊對她性騷擾等語後，檢察官另有告以要對甲○○提
      告另外再告之旨，並要被告至學校查明甲○○之姓名，有
      原審依偵訊影音光碟製作之逐字譯文可稽（如附表一編號
      二、(二)、問八所示），檢察官上訴意旨以實施偵訊之檢察
      官就甲○○指訴被告對其性騷擾部分並未告知被告另行提
      告云云，容有誤會。查被告指稱甲○○對其女兒恐嚇、對
      其妨害名譽，雖均不該當各該罪之構成要件，然其所訴之
      各該事實，均非毫無所本，實難認被告有明知不實而虛構
      犯罪事實之誣告犯意，檢察官就此部分未為任何舉證，徒
      以告訴人甲○○所為並不該當恐嚇及妨害名譽等罪之構成
      要件，以及被告並非純因檢察官要其另行提告始萌生對甲
      ○○提告之意，而係本即具有誣告犯意云云，指摘原判決
      不當，尚難憑取。
六、綜上，本件依現存卷內證據，並無積極證據可認被告有公訴
    意旨所指之本件96年11月29日校門恐嚇部分、本件96年11月
    30日校長室恐嚇部分、本件97年5 月14日誣告甲○○部分之
    各該犯罪事實存在，自不能認定被告涉犯恐嚇危害安全罪嫌
    、誣告罪嫌，揆諸前揭說明，自應為被告無罪之諭知。原審
    基於同上之認定，而為被告無罪判決之諭知，洵屬正確。檢
    察官執前揭五（一）３、（二）６、（三）６所示情詞提起
    上訴，並無理由，自應予駁回。 
丙、據上論斷，應依刑事訴訟法第368 條，判決如主文。
本案經檢察官孫冀薇到庭執行職務。 
中    華    民    國    99    年    5     月    11    日
                  刑事第九庭審判長法  官  陳貽男  
                                  法  官  楊炳禎
                                  法  官  周盈文
以上正本證明與原本無異。
檢察官就被告被訴涉犯誣告罪嫌部分如不服本判決，應於收受送
達後10日內向本院提出上訴書狀，其未敘述上訴之理由者並得於
提起上訴後10日內向本院補提理由書（均須按他造當事人之人數
附繕本）「切勿逕送上級法院」。
其餘不得上訴。
                                  書記官  張郁琳
中    華    民    國    99    年    5     月    11    日
┌──────────────────────────────────────────────┐
│附表一：被告於97年5 月14日偵訊中之答辯之筆錄記載及逐字譯文                                  │
├──┬───────────────────────────────────────────┤
│編號│筆錄記載及逐字譯文                                                                    │
├──┼───────────────────────────────────────────┤
│ 一 │有關被告有無於96年11月29日上午7 時30分許恐嚇甲○○部分之答辯                          │
├──┼─┬─────────────────────────────────────────┤
│    │(一)│偵訊筆錄之記載（97年度偵字第13831號，第26頁）                                     │
│    ├─┼─────────────────────────────────────────┤
│    │  │（問）有何意見？                                                                  │
│    │  │（答）96年11月29日上午7 時30分我送女兒到學校跟校長講，要求告訴人不要叫我女兒號碼，│
│    │  │      請直接叫我女兒名字。…（有關同年月30日上午潑水、校長室部分，參見下述，從略）│
│    │  │      …。                                                                        │
│    ├─┼─────────────────────────────────────────┤
│    │(二)│原審依偵訊影音光碟製作之逐字譯文                                                  │
│    ├─┼─────────────────────────────────────────┤
│    │  │（問一）被告乙○○，對證人還有告訴人所說的（註：當日先訊問告訴人甲○○、證人陳禹錫│
│    │  │        後，再訊問被告），有什麼意見？一次給你說。（答）我想要還原整個事件。（問）│
│    │  │        好，你趕快講。（問）他說11月20幾號到11月30號兩天，其實是錯的！是總共是四天│
│    │  │        。是從11月27號。                                                          │
│    │  │（問二）等一下，你只要跟我講29號跟30號的就好。（答）他總共是四天！（問）等一下，你│
│    │  │        不要講那麼多天好不好。（答）但是他恐嚇我女兒總共是3 次！是27號28號。（問）│
│    │  │        等下，被告，你聽我講，他恐嚇你女兒，你要告，再另外去告。跟這件沒有關係。（│
│    │  │        問）有有，這個都是連帶關係的，學校規定…（問）我不處理你的女兒部分好不好？│
│    │  │        ？（答）好，但是學校…我帶我女兒到那個…（問）29號那天。（答）運動操場上去│
│    │  │        。                                                                        │
│    │  │（問三）等下，我現在記的就是29號的事情，好，那天怎樣你講。（答）11月29號我送我女兒│
│    │  │        到學校去，剛好校長在，我就去跟校長講，然後校長說，我是說，因為27號跟28號的│
│    │  │        時候，我有去找副主任，跟她講說，請她去找我女兒的時候，不要叫我女兒號碼，因│
│    │  │        為我以前關過，所以叫號碼的人忌諱，我告訴副主任說，你跟她講說請她叫謝○○三│
│    │  │        個字，要找她請叫她謝○○三個字，副主任28號有去找她。結果她為所欲為，還是去│
│    │  │        找我女兒，然後就叫說17號你出來！然後一直罵，說這個不行上去，但是學校規定可│
│    │  │        以帶到上面來。結果，29號，我碰到校長，我就直接跟校長講，我說校長你拜託她跟│
│    │  │        她講一下，我昨天有跟副主任已經講過了，請他不要在去找我女兒的麻煩，那個校長│
│    │  │        說，好，我們一起來跟那個老師談，結果，那個老師就過來，我從來就不沒跟她講過│
│    │  │        話的，29號那天，我跟她講說，我女兒叫謝○○，以後請你找她，請叫她謝○○，然│
│    │  │        後，就跟校長說，拜託你，後我就走了，校長說他會處理。                      │
│    │  │（問四）好，等一下，那天你有沒有罵她？（被）沒有！沒有！（直搖頭），校長可以來作證│
│    │  │        嘛！我當時就說，做筆錄就說，請校長也來，副主任也來，結果校長…（問）好。（│
│    │  │        答）校長說她會處理，結果上課的時候，這位老師不是她的級任老師，直接跑到教室│
│    │  │        去說，17號你給我出來，然後又罵，你跟你爸爸講不能上來。恐嚇我女兒，辱罵我女│
│    │  │        兒。                                                                      │
├──┼─┴─────────────────────────────────────────┤
│ 二 │有關被告有無於96年11月30日上午10時許恐嚇甲○○部分之答辯                              │
├──┼─┬─────────────────────────────────────────┤
│    │(一)│偵訊筆錄之記載（97年度偵字第13831號，第27頁）                                     │
│    ├─┼─────────────────────────────────────────┤
│    │  │（問）有何意見？                                                                  │
│    │  │（答）…（有關96年11月19日、同年月30日潑水部分，參見上述，從略）…。96年11月30日10│
│    │  │      時，我們一起到校長室協調，之後我願意跟告訴人為潑水事件道歉。但告訴人堅持要告│
│    │  │      我，所以我就說「要告就來告，要玩就玩大一點，大家一起來告，你不要兩三下就掛了│
│    │  │      。」之後，告訴人有提出條件來和解，要求1.彼此不要見面。2.要求我賠償他衣服損失│
│    │  │      。我都同意了，並賠償她的損害。而今她卻隔了這麼久才來提告。                  │
│    ├─┼─────────────────────────────────────────┤
│    │(二)│原審依偵訊影音光碟製作之逐字譯文                                                  │
│    ├─┼─────────────────────────────────────────┤
│    │  │（問一）30號十點你到校長室？（答）沒有，我先去找那個老師。（問）你直接跟我講校長室│
│    │  │        的事情好不好？（答）你要讓我還原整個事件，你都聽她一面之詞，你要讓我還原整│
│    │  │        個事件事情來龍去脈嘛！所以…（問）我跟你講，你可以講，不要那麼激動。（答）│
│    │  │        我這個人…（問）而且注意你講話的態度，好不好，我的態度沒有對你那麼壞喔！（│
│    │  │        答）好。（問）你態度一直很差勁！（答）我不是很激動，這個，你要讓我還原！  │
│    │  │（問二）好啦！你從頭講，你講你講！（答）然後到那個學校的時候我問那個級任老師，級任│
│    │  │        老師說，對啊，這個老師怎麼會這樣？然後他就下令說，下課，我女兒不能出去玩，│
│    │  │        因為怕碰到這位老師再找他麻煩，結果，人家去上廁所，還叫她好多同學帶她去廁所│
│    │  │        陪她去，這種情況，老師都可以作證呢！然後我在跟他聊天的時候，剛好教師會會長│
│    │  │        有看到，然後直接到上面去找那個校長，下來，然後聊，校長說，啊，這個大家都誤│
│    │  │        會，然後到校長室去協調，結果到校長室的時候，校長室，校長，教務主任還有教師│
│    │  │        會會長都在，然後我從頭到尾講給他聽，學生這個可以帶到上面來啊，為什麼不讓我│
│    │  │        們帶上來，那天是下雨天咧！然後，我就跟他這樣講啊！然後，教務主任說，對，這│
│    │  │        個是我規定的，可以帶上來，然後，這樣講，這個都是誤會，我們來協調完，然後好│
│    │  │        ，教務主任說我去請他過來，但是你有把他潑到水，你就是應該跟他道歉，當時我說│
│    │  │        這個我可以接受，因為我女兒在那邊讀書嘛。結果我在那邊的時候，他請這位老師來│
│    │  │        的時候，我就當面跟他道歉了，然後，這位老師講，他要告我，我說好，要告大家來│
│    │  │        告，我也不怕。                                                            │
│    │  │（問三）你只是這樣講，那你有沒有跟他講說，要玩就玩大一點？（答）你聽我說，下面就是│
│    │  │        這句話啦！（問）好啦好啦，那你講。（答）要告大家來告，我不怕，既然你要告，│
│    │  │        我也要告你，既然要玩，就玩大一點。這個話是這樣來的。                      │
│    │  │（問四）有沒有講說…（答）然後，這位老師還講怎樣，你知道嗎？（問）等一下，我先問你│
│    │  │        ，有沒有說，要玩就玩大一點，不然，玩一兩次你就要玩掛了，你有沒有這樣講？（│
│    │  │        問）現在就是這個問題，我說，她要告就來告，我不怕啊！既然你要告我，我也要告│
│    │  │        你啊！大家要玩就玩大一點，不要玩兩三下就掛了，我的意思是這個樣子。        │
│    │  │（問五）你意思是說不要玩兩三下就玩掛了？（答）要告大家就來告！（問）你就是這個意思│
│    │  │        ？（答）我這個意思。（問）要告就來告，要玩就玩大一點。（答）對。（問）大家│
│    │  │        一起來告？（答）對。                                                      │
│    │  │（問六）可是你有跟他講說不要玩兩三下就玩掛是不是？（答）那是說，要告大家來告，要玩│
│    │  │        就玩大一點，不要兩三下就掛了，我的意思是這個樣子，然後她那時候還這樣講，她│
│    │  │        說我跟她臉貼著臉，這樣好像有一點性騷擾，我就跟校長、教務主任還有教師會會長│
│    │  │        當面講，說妳這樣講，我可以告妳誹謗喔！結果她說，她是這樣比喻而已，可以這樣│
│    │  │        比喻嗎？                                                                  │
│    │  │（問七）好了嗎？還有沒有？（答）還沒有，結果，校長就在協調，結果後來她講一句話，好│
│    │  │        ，那既然大家都不要告，就算了，這句話是她講的，她說她有兩個條件，我說，你什│
│    │  │        麼條件，你講，一，我們以後不要再見面，我說，可以，我答應你，我們不要見面了│
│    │  │        ，現在我女兒也轉校到三重去了，我也到三重去做生意了。第二，她要求我賠償她的│
│    │  │        損失，我說，我要賠償你什麼樣的損失？他說她的衣服都濕掉了，已經送去洗衣店洗│
│    │  │        了，要我賠償她的這些損失。我說，可以，你把帳單拿來給我，我錢給你，然後校長│
│    │  │        就跟另外一個謝老師說，因為學校有個謝老師，他常去我店裡吃飯，因為我是開小吃│
│    │  │        店的，謝老師到我店裡來吃飯，然後他說請謝老師拿帳單到我店裡來給我，我就說好│
│    │  │        ，過幾天謝老師把帳單拿來，我錢也給他了，身為一個老師，說話不算話，說不告的│
│    │  │        人也是她，她說我們不再見面，也是我答應她，錢我也付了，她說要求我賠償她，我│
│    │  │        錢也付了，過了三四個月她才來提告，既然如此，我是恐嚇她，那她當初為什麼不當│
│    │  │        面告呢？她為什麼還要求我賠償她呢？                                        │
│    │  │（問八）好了嗎？還有沒有？（答）我請檢察官主持公道。我是不是也可以告她？（問）你要│
│    │  │        告另外再去告。（答）那我現在要告她的話，（問）另外再去提告，跟這件沒有關係│
│    │  │        。（被）那我是，到現在還不知道她的名字，請你給我她的名字，我馬上到那個…（│
│    │  │        問）你問學校好不好？（答）我要到分局告他恐嚇我女兒，辱罵我女兒，而且他還公│
│    │  │        然說，我性騷擾他。（問）好，我跟你，你聽我講，你要告，另外再提告，要問她的│
│    │  │        名字，要問學校，好不好？（答）好。                                        │
└──┴─┴─────────────────────────────────────────┘

┌──────────────────────────────────────────────┐
│附表二：告訴人甲○○就伊於96年11月29日上午7 時30分許遭被告恐嚇部分之指訴                    │
├──┬───────────────────────────────────────────┤
│編號│告訴人於警詢、偵訊及原審審理中之陳述                                                  │
├──┼───────────────────────────────────────────┤
│ 一 │96年12月3 日警詢中陳述（97年度偵字第13831號，第7 頁）                                 │
├──┼───────────────────────────────────────────┤
│    │（問）妳於何時？何地？發現遭潑水？當時情形如何？                                      │
│    │（答）我在執行導護學童工作時，因勸導家長不要送小孩進入校園，但是乙○○還是強行進入校園│
│    │      ，96年11月29日早上當他送女兒入校園後，折返，「貼」近我大吼大叫，口水噴到我頭上，│
│    │      我請他保持距離講話，他還是一直逼近，讓我有被騷擾的感覺。他警告我叫我小心，說會讓│
│    │      我很好看。…（有關同日下午告訴人向警方報案求助、同年月30日上午遭潑水部分，從略）│
│    │      …。96年11月30日10點後乙○○有到校長室接受協調，他說他是給校長及主任面子才來道歉│
│    │      ，在協調當中繼續出言恐嚇，乙○○表示他做過牢誰都不怕，他表示他是流氓，什麼事都做│
│    │      得出來，如果要「玩」會讓我一兩次就玩掛。並把執行導護工作的勸導誣賴成老師恐嚇他的│
│    │      女兒。                                                                          │
├──┼───────────────────────────────────────────┤
│ 二 │97年2 月16日警詢之告訴（97年度偵字第13831號，第8-9 頁）                               │
├──┼───────────────────────────────────────────┤
│    │（問）你是對乙○○提出恐嚇及公然侮辱的告訴？                                          │
│    │（答）我要對乙○○（年籍略）提出告訴因為他在96年11月29日我執行學童導護工作的時候，大聲│
│    │      辱罵我還用不明液體潑我，並在96年11月30日在○○國小校長室出言恐嚇要殺害我，我要對│
│    │      乙○○提出恐嚇及公然侮辱之告訴。                                                │
├──┼───────────────────────────────────────────┤
│ 三 │97年5 月14日偵訊中之證言                                                              │
├──┼─┬─────────────────────────────────────────┤
│    │(一)│偵訊筆錄之記載（97年度偵字第13831號，第26頁）                                     │
│    ├─┼─────────────────────────────────────────┤
│    │  │（問）問告訴人：96年11月29日上午7 時30分被告是否在臺北縣中和市新街467 巷37號中和景│
│    │  │      新國小，對你恐嚇？                                                          │
│    │  │（告）他說要我好看及一些要報復我的話。他當時很靠近的貼著我講話，但我聽不清楚他罵我│
│    │  │      的內容，因為我當時很害怕，當時我的校長王明琳在我旁邊。                      │
│    ├─┼─────────────────────────────────────────┤
│    │(二)│原審依偵訊影音光碟製作之逐字譯文                                                  │
│    ├─┼─────────────────────────────────────────┤
│    │  │        【註：「問」指檢察官、「答」指告訴人，下同】                              │
│    │  │（問一）告訴人，請問你，96年的11月29號早上七點半，你說那個被告有在臺北縣中和市景新│
│    │  │        街467 巷37號也就是那個中和市的○○國小的門口嗎？這個地點在哪裡？（答）後門│
│    │  │        。（問）後門，學校的後門，然後你站在後門那邊，然後他對你恐嚇是嗎？（答）那│
│    │  │        時我在學校裡面。（問）你在學校裡面，他對你說什麼？（答）他就罵了一大堆話，│
│    │  │        你說那一天是不是？（問）對。（答）因為之前我已經去報案了。                │
│    │  │（問二）你就講那個時間，一共有三個時間點，你就講七點半那個時間，七點半的時候，他對│
│    │  │        你說了什麼？（答）他大概就是說…，因為他在罵我，罵我很多，他說什麼因為我叫│
│    │  │        他女兒號碼，因為我不認識她的女兒。                                        │
│    │  │（問三）你直接告訴我說他罵你哪一句，你覺得心裡會害怕？有恐嚇你？或是公然侮辱你？（│
│    │  │        答）他本身說要我好看。（問）他本身說要我好看。他有說要你好看？（答）對，那│
│    │  │        他是說一些要報復的意思。                                                  │
│    │  │（問四）他怎樣侮辱你？減損妳的名譽怎樣的？（答）你是說29號那一天？（問）對，早上七│
│    │  │        點半那一次，因為有好多個點喔，有29號又有30號，29號早上七點半那一次。（答）│
│    │  │        你是說29號星期四嗎？（問）我不知道那一天星期幾？（答）因為通學星期五，我在│
│    │  │        那一天當導護，那星期四那天整個人就突然貼過來，那我就一直後退，就是有那一種│
│    │  │        ，我覺得有那種性騷擾，他就整個人貼著我講話。（問）那有沒有達到公然侮辱妳的│
│    │  │        地步啊？（答）因為那時候有家長、有學生在走動，所以，像我回到教室，學生說，│
│    │  │        老師那個人怎麼了？他怎麼會這個樣子？                                      │
│    │  │（問六）他只是很靠近貼著你講話這樣子而已？（答）然後大聲罵，他罵什麼…，我沒有聽清│
│    │  │        楚他在罵什麼，然後他就罵你很多，對，那時候我很害怕，我從來沒有碰過這種事情│
│    │  │        ，對於有個大男人這樣突然貼過來。                                          │
│    │  │（問七）29號就禮拜四早上七點半這一次，有沒有其他證人聽到他說的話？因為你這樣指述，│
│    │  │        都不太清楚、明確。（答）你說29號貼過來那一次是不是？（問）對。（答）我的校│
│    │  │        長就在我旁邊，他也嚇得要命。（問）你的校長就在你旁邊？（答）對。（問）他是│
│    │  │        哪一位？（答）王○○。因為那時候他正巡到後面，然後他跟我講話，那時候…。（│
│    │  │        檢）…（訊問王○○寫法，從略）…。                                        │
├──┼─┴─────────────────────────────────────────┤
│ 四 │98年8月12日審判中之證言（關於告訴人告訴此部分犯嫌部分）                               │
├──┼─┬─────────────────────────────────────────┤
│    │(一)│檢察官主詰問                                                                      │
│    ├─┼─────────────────────────────────────────┤
│    │  │（問一）96年11月29日早上7 點半於中和○○國小後門發生什麼事情？（答）我第一天看到這│
│    │  │        位先生，他氣沖沖的走來，貼近我，我一直後退，對我大吼大叫，說學校不是監獄，│
│    │  │        為何叫小孩子的號碼，他說他要給我好看，他說妳要弄到這樣，我就給你好看，我跟│
│    │  │        他解釋，他就大叫，叫我閉嘴，我抬頭看，他的口水噴到我頭上，我說妳可不可以後│
│    │  │        退跟我講話，口水不要噴在我頭上。                                          │
│    │  │（問二）當時妳有無覺得害怕？（答）我很害怕。                                      │
│    ├─┼─────────────────────────────────────────┤
│    │(二)│辯護人反詰問                                                                      │
│    ├─┼─────────────────────────────────────────┤
│    │  │（問一）96年11月29日那天，妳在校門口跟被告相遇時，妳身邊有其他人在場嗎？（答）校長│
│    │  │        在旁邊。                                                                  │
│    │  │（問二）校長跟妳的距離大概多遠，有無辦法聽到你們的對話？證人答她就在我旁邊，我看到│
│    │  │        她的表情是嚇呆了，所以我那時有點歉疚，我想要自己解決，我想要自己去報警。  │
└──┴─┴─────────────────────────────────────────┘

┌──────────────────────────────────────────────┐
│附表三：告訴人甲○○就伊於96年11月30日上午10時許遭被告恐嚇部分之指訴                        │
├──┬───────────────────────────────────────────┤
│編號│告訴人於警詢、偵訊及原審審理中之陳述                                                  │
├──┼───────────────────────────────────────────┤
│ 一 │96年12月3 日警詢中陳述（97年度偵字第13831號，第7 頁）                                 │
├──┼───────────────────────────────────────────┤
│    │同上開附表？編號一所示。                                                              │
├──┼───────────────────────────────────────────┤
│ 二 │97年2 月16日警詢之告訴（97年度偵字第13831號，第8-9 頁）                               │
├──┼───────────────────────────────────────────┤
│    │同上開附表？編號二所示。                                                              │
├──┼───────────────────────────────────────────┤
│ 三 │97年5 月14日偵訊中之證言                                                              │
├──┼─┬─────────────────────────────────────────┤
│    │(一)│偵訊筆錄之記載（97年度偵字第13831號，第26、27頁）                                 │
│    ├─┼─────────────────────────────────────────┤
│    │  │（問一）96年11月30日10時的情形為何？（告）這時在校長室，他說了「你要玩就玩大一點，│
│    │  │        不要一兩次就玩掛了」「我是坐過牢的」。他太太也說「我們是兄弟來道歉的已經很│
│    │  │        好了」。                                                                  │
│    │  │        【有關訊問證人陳禹錫部分、由被告答辯部分，均從略】                        │
│    │  │（問二）有何意見？（答）「這次潑的是水，但是下次就不知道了。」是在校長室講的。他當│
│    │  │        時貼近我時有說「你如果要親的話，我可以幫你找人。」                        │
│    ├─┼─────────────────────────────────────────┤
│    │(二)│原審依偵訊影音光碟製作之逐字譯文                                                  │
│    ├─┼─┬───────────────────────────────────────┤
│    │  │1.│有關上開問一部分之問答逐字譯文                                                │
│    │  ├─┼───────────────────────────────────────┤
│    │  │  │（問一）那十點的那一次情形是怎麼樣？11月30號十點的情形？（答）星期五？（問）對│
│    │  │  │        啊對啊，七點潑水，十點怎樣？（答）潑水後，我就騎著摩托車騎去報案，去派│
│    │  │  │        出所報案。                                                            │
│    │  │  │（問二）十點就在校長室是不是？（答）是，校長室，那個是他們知道我去報案，為對方│
│    │  │  │        就去學校，他跟他太太去學校，找校長去鬧，去鬧那個老師，鬧她的級任老師，│
│    │  │  │        所以，校長就把他請到校長室去。然後我進去的時候他是，那個，我主任是跟我│
│    │  │  │        講說，對方要來道歉，問我可不可以原諒他，那因為當時我很氣，而且整個身上│
│    │  │  │        都濕答答的，我也沒辦法去管，然後，所以我就想說，如果人家真的有誠意來道│
│    │  │  │        歉，那就原諒他好了。                                                  │
│    │  │  │（問三）你先跟我講他那天跟你說了什麼？（答）那天你說在校長室？（問）對，在校長│
│    │  │  │        室那天他又跟你說了什麼？（答）他…，我在那裡聽他大概一兩個小時的訓話，│
│    │  │  │        然後他說的東西很多，他說你要玩就玩大一點，不要玩一兩次就掛了。        │
│    │  │  │（問四）什麼東西？你說什麼？（答）他意思是說，你如果要提告的話，不要一兩次就掛│
│    │  │  │        了，還有就是他講出就說意思我恐嚇他女兒，然後他就說他是坐過牢的他什麼都│
│    │  │  │        不怕。                                                                │
│    │  │  │（問五）他說的這些，校長都在？（答）校長都在，我校長跟主任都很害怕，所以他們也│
│    │  │  │        不敢講什麼，他生氣的時候，起來巴我的時候，主任就會哄他，然後那個，他太│
│    │  │  │        太有起來就是說，他意思說，我們是兄弟來道歉，你就應該接受了，你還想什麼│
│    │  │  │        。                                                                    │
│    │  │  │（問六）那天校長在。這個，證人你是哪一天在？（證人陳禹錫）30號。（問）在校長室│
│    │  │  │        那天在嗎？（證人）對。（被告）報告檢察官，我是不是可以把他還原整個案情│
│    │  │  │        ？（問）等一下等一下，他們一起講完，你在一起還原，等一下你在…（被告）│
│    │  │  │        但是這個吼，他說的就是說謊！星期五那天，我去跟…是那個校長跟我講的，聽│
│    │  │  │        的有夠生氣的呢！                                                      │
│    │  │  │（問七）…（對告訴人告知具結之義務及偽證之處罰後命告訴人供後具結，其後訊問證人│
│    │  │  │        陳禹錫及被告，茲從略）…。                                            │
│    │  ├─┼───────────────────────────────────────┤
│    │  │2.│有關上開問二部分之問答逐字譯文                                                │
│    │  ├─┼───────────────────────────────────────┤
│    │  │  │（問一）好，你補充。（答）他在說…，我現在想起來了，他在說這次潑的是水，但是下│
│    │  │  │        次潑的不知道是什麼東西，那是在校長室講的。                            │
│    │  │  │（問二）那是在校長室講的？（答）對對。還有，我跟他講，我說你講話不要貼這麼近，│
│    │  │  │        他說，我又沒有親到你，如果你要的話，可以找人啊！（被告）報告檢察官…（│
│    │  │  │        問）好啦！等一下。（被告）教師會會長都在，這種人甚麼話都可以亂講人，我│
│    │  │  │        真的要告他。教師會會長也在耶！！（問）好好，等一下，好不好。下次開庭，│
│    │  │  │        證人來一起講，好不好？（被告）我馬上要提告，她所說的話，我要到分局那邊│
│    │  │  │        去告她。                                                              │
├──┼─┴─┴───────────────────────────────────────┤
│ 四 │97年10月24日偵訊中之陳述（97年度偵續字第485號，第8 頁）                               │
├──┼───────────────────────────────────────────┤
│    │（問一）有何意見（註：指對被告就有關檢察官訊問有無於校長室恫稱「這次潑的是水，下次潑的│
│    │        就不知道是什麼了」、「你要玩就玩大一點，不要一、二次就玩掛」等語之辯詞內容）？│
│    │        （答）他剛才所述不實在，他是當著家長及學生面前潑我水，後來在校長室也不算是協調│
│    │        ，當天他是有先向我道歉，但是後來就繼續對我說恐嚇的話，我當時很害怕。          │
│    │（問二）他對妳說完那些恐嚇的話，有無繼續協調？（答）有，雖然被告有對我道歉，但是沒有任│
│    │        何誠意。                                                                      │
├──┼───────────────────────────────────────────┤
│ 五 │98年8 月12日審判中之證言（關於告訴人告訴此部分犯嫌部分）                              │
├──┼─┬─────────────────────────────────────────┤
│    │(一)│檢察官主詰問                                                                      │
│    ├─┼─────────────────────────────────────────┤
│    │  │（問一）96年10月30日早上妳被被告拿水桶裝水潑灑後，到校長室發生什麼事情？（答）…（│
│    │  │        證人陳述與檢察官詰問問題無關事項，從略）…，30日他是從我頭上整桶水灌下去，│
│    │  │        我就自己騎車去派出所報案，我跟警察講說我下班再來作筆錄，因為我要上課，警察│
│    │  │        說好，我就全身濕答答的上我的課，那天是冬天，我們教師會長陳禹錫、還有另一個│
│    │  │        同事就到我的教室來，叫我到校長室，他們二人說這個人我們惹不起，然後被告就要│
│    │  │        來道歉，那我就接受，我就越聽越害怕就跟他們走到校長室。被告剛開始他有鞠躬道│
│    │  │        歉，接下來，他就開始恐嚇我，跟他太太一起恐嚇我，但是我的校長還有教師會的會│
│    │  │        長一句話都沒有說，然後我的主任當和事佬他一直推我跟他道歉，說算了算了，這個│
│    │  │        人我們惹不起，被告太太說我們是兄弟，她說妳還想要怎麼樣，然後被告在旁邊笑，│
│    │  │        這期間他們有一直在重複，這次是水，下次就不知道是什麼了。                  │
│    │  │（問二）妳聽到這句話有無覺得害怕？（答）我很害怕，其實我已經報案了，我不知道為何要│
│    │  │        到校長室，我很後悔，我應該去警察局解決，我以為我的校長及教師會會長會幫我的│
│    │  │        忙，結果沒有，把事情搞得更複雜。                                          │
│    │  │（問三）被告在校長室有無說妳要玩就玩大一點等話？（答）有。（問）妳聽到這句話有無覺│
│    │  │        得害怕？（答）我很害怕，我那時想說不要告他好了，叫我去校長室的同事，他又跟│
│    │  │        我說萬一妳被毀容了，變植物人了怎麼辦。                                    │
│    ├─┼─────────────────────────────────────────┤
│    │(二)│辯護人反詰問                                                                      │
│    ├─┼─────────────────────────────────────────┤
│    │  │（問一）96年11月30日在○○國小校長室，妳剛說到被告反覆的說這次潑的是水，下次潑的就│
│    │  │        不知道是什麼了，這時校長室裡面有誰？（答）有四人，校長王○○、主任許明騰、│
│    │  │        教師會長陳禹錫還有一個註冊組長何乃馨。                                    │
│    │  │（問二）妳剛剛說到被告告訴妳，妳要玩就玩大一點，不要一次就玩掛，這是在什麼情況下說│
│    │  │        的話？（答）他一直在那邊敘述，我就在那邊聽他講。                          │
│    │  │（問三）妳有在校長室裡面表示要告被告嗎？（答）沒有。但是他知道我去報警。          │
└──┴─┴─────────────────────────────────────────┘

┌──────────────────────────────────────────────┐
│附表四：證人即○○國小校長王○○於偵訊及原審審理中之證言                                    │
├──┬───────────────────────────────────────────┤
│編號│各該次證述之證言內容                                                                  │
├──┼───────────────────────────────────────────┤
│ 一 │97年5 月23日偵訊中證言（97年度偵字第13831號，第32頁）                                 │
├──┼─┬─────────────────────────────────────────┤
│    │(一)│有關被告有無於96年11月29日上午7 時30分許恐嚇甲○○部分之證言                      │
│    ├─┼─────────────────────────────────────────┤
│    │  │（問）11月29日上午11時30分（註：應為7 時30分）是否與告訴人在學校後門導護？        │
│    │  │（答）是，但是我當時走到後門時只有聽到吵雜聲，到現場後，我就將被告帶開，所以我並沒│
│    │  │      有聽到之前被告對告訴人說什麼。                                              │
│    ├─┼─────────────────────────────────────────┤
│    │(二)│有關被告有無於96年11月30日上午10時許恐嚇甲○○部分之證言                          │
│    ├─┼─────────────────────────────────────────┤
│    │  │（問一）96年11月30日10時許，當事人雙方與你是否在校長室協調？（答）是。            │
│    │  │（問二）被告當時是否有威脅到告訴人的人身安全？（答）我沒什麼印象。                │
│    │  │（問三）被告是否有說「我坐過牢」、「要玩就玩大一點」？（答）我不確定，但我記得被告│
│    │  │        妻子有說「兄弟都跟你道歉了，你想怎麼樣」。                                │
│    │  │（問四）被告是否有說「這次潑的是水，下次就不知道是什麼了」？（答）這句我有印象。  │
├──┼─┴─────────────────────────────────────────┤
│ 二 │97年11月5 日偵訊中證言（97年度偵續字第485號，第13頁）                                 │
├──┼───────────────────────────────────────────┤
│    │（問一）96.11.30.10 時許在○○國小校長室協調過程如何？（答）當天早上9 點多，該名家長到│
│    │        他的小孩的教室去找老師，我怕家長會和老師起衝突，我便親自到教室把家長請到校長室│
│    │        ，當時我也找教務主任及教師會會長，後來我和乙○○聊了一下，他說想要找甲○○，說│
│    │        要向甲○○道歉，後來教師會會長就請甲○○過來，何乃馨有一同陪甲○○過來，甲○○│
│    │        過來還沒有協調時候，他們雙方有言語上爭執。                                    │
│    │（問二）有無聽到「這次潑的是水，下次潑的就不知道是什麼了」？（答）這句話，我有聽到，但│
│    │        是我不去確定是不是在這個場合聽到的，不過，後來乙○○有向甲○○道歉，但是甲○○│
│    │        不接受，經過大家一番勸導乙○○，乙○○又有再次向甲○○道歉，甲○○提出和解條件│
│    │        為：乾洗費用由乙○○負責。                                                    │
│    │（問三）有無聽到「你要玩就玩大一點，不要一、二次就玩掛」？（答）我有聽到「你要玩就玩大│
│    │        一點」（台語），這些話都是在協調之前說的話。雙方在協調時候，雙方都很平和解決這│
│    │        件事情，直到協調結束，我也不知道後來會變成這樣。                              │
├──┼───────────────────────────────────────────┤
│ 三 │98年8 月12日審判中之證言                                                              │
├──┼─┬─────────────────────────────────────────┤
│    │(一)│有關被告有無於96年11月29日上午7 時30分許恐嚇甲○○部分之證言（僅辯護人為詰問）    │
│    ├─┼─────────────────────────────────────────┤
│    │  │（問一）妳在96年11月29日當天，有親眼目睹告訴人跟被告的衝突嗎？（答）那天我正在做校│
│    │  │        園巡視，我正好走到後門，大概七點半以後。                                  │
│    │  │（問二）妳有聽到被告跟告訴人交談的內容？（答）內容我沒有聽到。但是我聽到被告很大聲│
│    │  │        在跟何老師說話。所以我就向前請被告到旁邊，我想說家長跟老師有這麼大聲說話要│
│    │  │        趕快處理，我請被告到旁邊，我問他發生什麼事。                              │
│    ├─┼─────────────────────────────────────────┤
│    │(二)│有關被告有無於96年11月30日上午10時許恐嚇甲○○部分之證言                          │
│    ├─┼─┬───────────────────────────────────────┤
│    │  │1.│檢察官主詰問                                                                  │
│    │  ├─┼───────────────────────────────────────┤
│    │  │  │（問一）96年11月30日上午10時在○○國小校長室發生何事？（答）9 點多時，被告到學│
│    │  │  │        校到孩子的教室，因為早上發生這些衝突，所以我當時不了解被告來學校的目的│
│    │  │  │        ，所以我請他們到校長室，然後當時我們的教師會會長陳禹錫、教務主任許明騰│
│    │  │  │        一起在校長室，被告他當時來談到這個衝突的事情，當時我們告訴被告說他對老│
│    │  │  │        師這樣的行為是不對的，因為導護老師對孩子的違規行為本來就要指正，他用這│
│    │  │  │        樣潑水的行為是不對的，後來被告告訴我們說他願意跟何老師道歉，這時，陳老│
│    │  │  │        師就去何老師教室跟何老師說被告要跟她道歉，請她來校長室。              │
│    │  │  │（問二）甲○○到校長室後發生什麼事情？（答）當時被告他第一次道歉時，他說他看在│
│    │  │  │        校長跟主任的面子上跟何老師說對不起，當時何老師是不接受的，我跟教務主任│
│    │  │  │        說被告潑水的行為是不對，不是看誰的面子，他應該跟何老師道歉，後來他有再│
│    │  │  │        道歉，我們說妳把何老師的衣服潑濕了，他說他要賠償衣服的費用。          │
│    │  │  │（問三）甲○○有無接受這個道歉？（答）何老師當時是有同意賠償費用。            │
│    │  │  │（問四）在校長室時，被告跟甲○○有無任何言語的衝突？（答）有。（問）當時被告對│
│    │  │  │        甲○○說什麼話？（答）這兩年前，沒有辦法一句一句。（問）記得大概有哪些│
│    │  │  │        ？（答）有印象的大概是這次潑的是水，下次不知道潑的是什麼。但這些話都在│
│    │  │  │        還沒有說同意賠償以前。                                                │
│    │  │  │（問五）妳有無聽到說妳要玩就玩大一點，不要一兩次就玩掛？（答）前半段有印象，後│
│    │  │  │        半段不記得，我只記得前面這一句。                                      │
│    │  ├─┼───────────────────────────────────────┤
│    │  │2.│辯護人反詰問                                                                  │
│    │  ├─┼───────────────────────────────────────┤
│    │  │  │（問一）在96年11月30日校長室內，妳說妳有聽到被告跟告訴人的對話，他們在那天有無│
│    │  │  │        說要互相告對方？（答）當天沒有。                                      │
│    │  │  │（問二）請提示97年偵續485 卷97年11月5 日筆錄第1 頁，當時證人在檢察官面前證述，│
│    │  │  │        檢察官問有無聽到這次潑的是水，下次不知道潑的是什麼了。請再看這段話的內│
│    │  │  │        容，妳當時說不確定在這個場合聽到的，請確認（註：即本表編號三、問二所示│
│    │  │  │        ）？（答）我必須確認這句話我有聽過，被告有跟我接觸過幾次，他跟我說過他│
│    │  │  │        內心的不舒服，我不確定他到底是在我辦公室講的，還是其他場合講的，但是我│
│    │  │  │        確定有講過這句話。                                                    │
└──┴─┴─┴───────────────────────────────────────┘

┌──────────────────────────────────────────────┐
│附表五：證人即○○國小教務主任許明騰於警詢、偵查及原審審理中之證言                          │
├──┬───────────────────────────────────────────┤
│編號│各該次證述之證言內容                                                                  │
├──┼───────────────────────────────────────────┤
│ 一 │97年4 月15日警詢中陳述（97年度偵字第13831號卷，第12-13頁）                            │
├──┼───────────────────────────────────────────┤
│    │（問）貴校老師甲○○與學生家長乙○○曾經於何處？協調何事？現場情形為何？（答）當天本校│
│    │      老師甲○○與學生家長校泰山是於96年11月30日09時許在○○國小校長室協調有關乙○○向│
│    │      甲○○老師潑水一案，…（原因部分敘述略）…。而在協調過程中，乙○○還是不悅的向校│ 
│    │      長抱怨甲○○老師還是用學號稱呼其女兒，在爭執的過程中，我因為聽到爭執的聲音才前往│
│    │      校長室協助協調，經過我跟乙○○溝通後，謝先生有對於其用水潑甲○○老師之行為認錯，│
│    │      並向甲○○老師當面道歉，後來雙方有協調由謝先生賠償甲○○老師乾洗衣服之費用，雙方│
│    │      在達成共識之後就各自離開。                                                      │
│    │（問）乙○○當天口氣態度如何？（答）乙○○當天因為氣憤，所以聲音是大了點，但乙○○有表│
│    │      示若是真的要傷害甲○○老師就不會只是用水潑而已。                                │
├──┼───────────────────────────────────────────┤
│ 二 │97年11月10日偵訊中陳述（97年度偵續字第485號，第21頁）                                 │
├──┼───────────────────────────────────────────┤
│    │（問）有無在96.11.30.10 時在臺北縣中和市○○街467 巷37號○○國小校長室聽到乙○○向何宣│
│    │      妏說「這次潑的是水，下次潑的就不知道是什麼了」、「你要玩就玩大一點，不要一、二就│
│    │      玩掛」？                                                                        │
│    │（答）當天我經過校長室後，校長就把我叫進去，家長質疑老師對待他的小孩的方式，該名家長（│
│    │      即乙○○）就說他剛才有對老師潑水的事情，我就要該名家長向甲○○老師道歉，後來有人│
│    │      請甲○○老師進來校長室，甲○○進來時，家長和他就有點爭執，這時候我好像聽到「這次│
│    │      撥的是水，下次潑的就不知道是什麼了」這句話，不過，之後在我們的勸導下，乙○○又有│
│    │      向甲○○道歉，甲○○要求乙○○賠償他的衣服乾洗費用，乙○○有答應，後來的過程，我│
│    │      忘記了。                                                                        │
├──┼───────────────────────────────────────────┤
│ 三 │98年8 月12日審判中之證言                                                              │
├──┼─┬─────────────────────────────────────────┤
│    │(一)│檢察官主詰問                                                                      │
│    ├─┼─────────────────────────────────────────┤
│    │  │（問一）96年11月30日早上10點在○○國小校長室發生何事？你有無在場？（答）那天早上我│
│    │  │        本來在主持母語教學，結束後，我要走回教務處，教務處跟校長室在隔壁，校長看到│
│    │  │        我就請我進到校長室，進去後有校長、教師會會長及被告他們夫妻二人，我其實我那│
│    │  │        時也不曉得到底發生什麼事情，前幾天發生的事情我都不在場，也沒有聽說，然後我│
│    │  │        就看到被告他們夫妻二人，他們說你是來做什麼，我說我要瞭解一下發生什麼事情，│
│    │  │        我就請他們坐下來慢慢說，他就開始敘述他前幾天的事情，剛才有人已經說過了，我│
│    │  │        不再重複，我就叫他慢慢說，其中說到潑水的部分，我說不管怎麼樣，你潑人家水就│
│    │  │        是不對，要道歉，他有答應要道歉，大概就是這樣。                            │
│    │  │（問二）當時被告跟甲○○有無發生任何言語衝突？（答）剛開始來的時候，被告先道歉，被│
│    │  │        告看到甲○○一進來時，就先道歉，被告說是看在校長跟主任的面子上跟何老師道歉│
│    │  │        ，何老師跟另一個姓何的老師覺得這樣道歉沒有誠意，被告就重新再道歉一次。    │
│    │  │（問三）你當時有無聽到被告跟甲○○說這次潑的是水，下次潑的不曉得是什麼？（答）這句│
│    │  │        好像有聽到，但是現在記憶不是很深。                                        │
│    ├─┼─────────────────────────────────────────┤
│    │(二)│辯護人反詰問                                                                      │
│    ├─┼─────────────────────────────────────────┤
│    │  │（問一）照你剛剛所說，被告開始有道歉，當中到底發生了什麼衝突，你才會聽到這次潑的是│
│    │  │        水，下次潑的不知道是什麼？（答）當我進去時，前幾天及當天早上發生的事情我都│
│    │  │        不了解，我進去時請被告從頭到尾敘述這幾天的經過，當我聽到當天早上被告用水潑│
│    │  │        何老師時，我就覺得這件事情不對，要求他道歉，他有答應。                    │
│    │  │（問二）在你協調過程中，他們二位有爭執嗎？（答）何老師覺得他的道歉不夠誠意，要求重│
│    │  │        新道歉，被告太太也站起來說都已經道歉了，妳還要怎麼樣，我就請謝太太坐下，被│
│    │  │        告也叫他太太坐下，後來何老師跟我出去聊了一下，說這個事情要怎麼處理比較好，│
│    │  │        就是不要發生衝突，當何老師再進來時，有要求被告要賠償乾洗衣服的費用，被告也│
│    │  │        有答應。                                                                  │
│    │  │（問三）就你記憶所及，當天告訴人或被告有無說要告對方的事情？（答）沒有。          │
│    ├─┼─────────────────────────────────────────┤
│    │(三)│原審補充訊問                                                                      │
│    ├─┼─────────────────────────────────────────┤
│    │  │（問一）後來有無再道歉？（答）我現在記憶不清楚，就我那時好像有聽到何老師說不想再看│
│    │  │        到你，被告也說類似的話。這句話不確實，好像有聽到。                        │
│    │  │（問二）後來雙方怎麼結束？（答）就說完前面那段敘述後，就結束了。                  │
│    │  │（問三）在這之間他們有無對吵？（答）沒有。（問）先前有無對吵？（答）之前就是在對話│
│    │  │        時，有一些聲音比較大聲。                                                  │
│    │  │（問四）你說你好像有聽到被告說這次潑的是水，下次潑的就不知道是什麼了，這是什麼時間│
│    │  │        點說的？（答）這個我要想一下。這個大概在爭執快結束時，那時雙方已經比較緩和│
│    │  │        。（問）說這句話是在甲○○跟你出去講一下話之前還是之後？（答）時間點真的記│
│    │  │        不清楚。                                                                  │
└──┴─┴─────────────────────────────────────────┘

┌──────────────────────────────────────────────┐
│附表六：證人即○○國小教師會長陳禹錫於警詢、偵訊及原審審理中之證言                          │
├──┬───────────────────────────────────────────┤
│編號│各該次證述之證言內容                                                                  │
├──┼───────────────────────────────────────────┤
│ 一 │97年4 月15日警詢中陳述（97年度偵字第13831號卷，第11頁）                               │
├──┼───────────────────────────────────────────┤
│    │（問）於96年11月30日9 時許，貴校老師甲○○與學生家長乙○○於何處？協調何事？現場情形為│
│    │      何？（答）…，96年11月30日7 點半，乙○○再度送小孩到學校上學後，回頭持水桶裝水往│
│    │      甲○○身上潑水即離開現場，當日9 時許，乙○○偕同其配偶到學校找其女兒，似為校長發│
│    │      現，遂邀其夫妻及我到校長室協調。                                                │
│    │（問）協調結果為何？（答）協調後乙○○向甲○○道歉，並且賠償甲○○洗衣費用。          │
├──┼───────────────────────────────────────────┤
│ 二 │97年5 月14日偵訊中陳述（97年度偵字第13831號卷，第26-27頁）                            │
├──┼───────────────────────────────────────────┤
│    │（問）96年11月30日10時，在○○國小的校長是你是否在場？（答）是，但我只聽到「你要玩就玩│
│    │      大一點，不要一兩次就玩掛了」和他太太說的「我們是兄弟來道歉的已經很好了」。其他我│
│    │      就不太有印象了。                                                                │
├──┼───────────────────────────────────────────┤
│ 三 │97年11月10日偵訊中陳述（97年度偵續字第485號，第21-22頁）                              │
├──┼───────────────────────────────────────────┤
│    │（問）有無在96.11.30.10 時在臺北縣中和市○○街467 巷37號○○國小校長室聽到乙○○向何  │
│    │      宣妏說「這次潑的是水，下次潑的就不知道是什麼了」、「你要玩就玩大一點，不要一、  │
│    │      二就玩掛」？                                                                    │
│    │（答）「你要玩就玩大一點，不要一、二玩就玩掛」這句話，我有聽到，我只記得乙○○有說要賠│
│    │      償甲○○的乾洗費用，其他的我都忘記了。                                          │
├──┼───────────────────────────────────────────┤
│ 四 │98年8 月12日審判中之證言                                                              │
├──┼─┬─────────────────────────────────────────┤
│    │(一)│檢察官主詰問                                                                      │
│    ├─┼─────────────────────────────────────────┤
│    │  │（問一）96年11月30日早上10點在○○國小校長室發生什麼事情？你有無在場？（答）9 點多│
│    │  │        我在學校走時，校長看到家長來學校，請被告跟他太太還有我9 點多到校長室，我想│
│    │  │        說我教師會長有義務要解決家長跟老師發生的事情，我就到何老師的教室去找她，我│
│    │  │        想說家長來了，老師也在場，做溝通協調，在校長室發生一些事我不大清楚。（問）│
│    │  │        甲○○老師跟被告在校長室時，你有無在校長室？（答）有。我請她來之後，我都在│
│    │  │        校長室。                                                                  │
│    │  │（問二）當時被告跟甲○○老師有無發生言語衝突？（答）何老師一來沒多久，被告有跟她鞠│
│    │  │        躬道歉，中間被告太太有講說「兄弟都跟妳道歉了，妳還要怎麼樣」，這句話比較嚴│
│    │  │        重。                                                                      │
│    │  │（問三）你有無聽到你要玩就玩大一點，不要一二次就玩掛？（答）我沒有印象。我沒有聽到│
│    │  │        這句話。（問）請求提示97偵續485 號卷第21頁，你跟檢察官說你在校長室有聽到你│
│    │  │        要玩就玩大一點，不要一二次就玩掛，是否是這樣（註：即本表編號三所示）？（答│
│    │  │        ）時間久了。（問）你在檢察官那邊記得比較清楚，還是現在在法院審理時記得較清│
│    │  │        楚？（答）這個我不能回答。                                                │
│    ├─┼─────────────────────────────────────────┤
│    │(二)│辯護人反詰問                                                                      │
│    ├─┼─────────────────────────────────────────┤
│    │  │（問）就你印象所及，你在校長室裡面有無聽到告訴人跟被告說互相要告對方？            │
│    │  │（答）沒有印象。                                                                  │
│    ├─┼─────────────────────────────────────────┤
│    │(三)│原審補充訊問                                                                      │
│    ├─┼─────────────────────────────────────────┤
│    │  │（問）（提示97偵13831 號卷第26頁97年5 月14日偵查筆錄／註：即本表編號二所示））對你│
│    │  │      當時的證述內容有何意見？                                                    │
│    │  │（答）兄弟跟你道歉那句話跟我剛剛講的一樣。另一句話時間久了。                      │
└──┴─┴─────────────────────────────────────────┘

┌──────────────────────────────────────────────┐
│附表七：證人即○○國小教師何乃馨於偵查中之證言                                              │
├──┬───────────────────────────────────────────┤
│編號│各該次證述之證言內容                                                                  │
├──┼───────────────────────────────────────────┤
│ 一 │97年11月10日偵訊中陳述（97年度偵續字第485號，第21頁）                                 │
├──┼───────────────────────────────────────────┤
│    │（問）有無在96.11.30.10 時在臺北縣中和市○○街467 巷37號○○國小校長室聽到乙○○向何宣│
│    │      妏說「這次潑的是水，下次潑的就不知道是什麼了」、「你要玩就玩大一點，不要一、二就│
│    │      玩掛」？                                                                        │
│    │（答）事隔許久，這些話我都聽過，不過，我無法確定是哪時候聽到的，也無法確定是否為我親自│
│    │      聽到，或是由他人轉述的。                                                        │
└──┴───────────────────────────────────────────┘

┌──────────────────────────────────────────────┐
│附表八：告訴人甲○○於96年11月30日上午錄製之第二段錄音之由甲○○製作之逐字譯文部分          │
├──┬───────────────────────────────────────────┤
│要點│錄音內容（以下「何」指告訴人、「謝」指被告）                                          │
├──┼───────────────────────────────────────────┤
│    │（何）妳們都看到了，我現在要控告他恐嚇還有傷害！（謝）嘿嘿嘿！                        │
│    │（何）你們都作證了ㄏㄡ，乙○○！（謝）她恐嚇我女兒…                                  │
│    │（何）乙○○！我告你誣告！（謝）我已經跟那個校長…                                    │
│    │（何）碧芬你手機借我一下，我現在馬上請那個，因為我昨天已經備案了，那個是幾號？大家都有│
│ ◎ │      看到ㄏㄡ！恐嚇、傷害、誣告，乙○○！（謝）哈哈哈！我陪妳玩啦！我陪妳玩啦！『今天│
│ ◎ │      是水而已啦』！                                                                  │
│    │（何）不能案…（陳姓同事）好像要加個02…你要跟里長講一下，里長可能不知道那個過程…（謝│
│    │      ）她恐嚇我女兒…                                                                │
│    │（何）里長在哪裡？這個是里長…他今天拿了一桶水潑我，然後警察7 點半答應要來的，還沒有來│
│    │      ，我昨天已經去備案了，他今天拿一桶水潑我，我沒有說半句話，我沒有說半句話，我只是│
│    │      錄音而已哦！（謝）剛剛我來的時候，她一直拿錄音帶這樣一直弄這樣，大家都有看到，她│
│    │      一直挑釁…                                                                      │
│    │（何）誰挑釁了？嗯！我要報警…（謝）還有你們…我明天還要…                            │
│ ◎ │（何）好，明天等你啊！（謝）好阿沒關係那更好阿！『要玩就玩大一點，妳要玩就玩大一點嘛』│
│    │      ！她今天一直拿錄音機那個…                                                      │
│    │（何）幫我看一下，我要去報警…幫我看一下，我身上濕答答的，我給警察看…                │
├──┼───────────────────────────────────────────┤
│備註│(一)以上僅記載譯文內有關錄音之逐字譯文部分，而不含譯文內由告訴人記載之各行為動作。      │
│    │(二)以上譯文要點欄內◎記號該行之『』內詞語，查係與本件告訴人指訴被告恫稱之恐嚇言詞相似，│
│    │  而由本院標註。                                                                      │
└──┴───────────────────────────────────────────┘

司法院資訊處製作；財團法人民間司法改革基金會備份。
